【裁判字號】    98,台抗,363
【裁判日期】    980611
【裁判案由】    違反毒品危害防制條例等罪減刑及定應執行刑
【裁判全文】
最高法院刑事裁定              九十八年度台抗字第三六三號
抗  告  人  甲○○
上列抗告人因違反毒品危害防制條例等罪案件，不服台灣高等法
院台中分院中華民國九十八年四月三十日減刑及定應執行刑之裁
定（九十八年度聲減字第九七號），提起抗告，本院裁定如下：
    主  文
原裁定撤銷，應由台灣高等法院台中分院更為裁定。
    理  由
按法律上賦予法院或法官自由裁量之事項，並非得恣意任為或毫
無限制，而須在法規或法律原則之規範界限內，衡酌個案之具體
情況，為公平、合理、適當之裁決。是於裁量時，自須受法律規
範之目的、精神、理念及法律秩序所指導。又刑法第五十條規定
，裁判確定前犯數罪者，併合處罰之，屬強制規定，目的在使被
告（或受刑人）得依同法第五十一條各款規定，享有併合處罰、
限制加重刑罰之恤刑利益。裁判確定前犯數罪符合併合處罰之案
件，有二以上之裁判，應依刑法第五十一條第五款至第七款定應
執行之刑者，最後事實審法院檢察署檢察官應依刑事訴訟法第四
百七十七條第一項規定，聲請該法院裁定之，乃檢察官為被告之
利益而為聲請，法院於定應執行之刑時自不得諭知較重於原裁判
合併刑期之總合，否則即有違數罪併罰禁止不利於被告（或受刑
人）恤刑之立法目的。本件原裁定以：抗告人甲○○所犯違反毒
品危害防制條例六罪，先後經台灣台中地方法院及原審法院判處
罪刑確定（詳原裁定附表所示），其犯罪時間均在中華民國九十
六年四月二十四日以前，所犯附表編號６所示之罪，合於減刑條
件，聲請予以減刑，並與附表所列其餘犯罪所處之刑，合於數罪
併罰定應執行刑之規定，因依檢察官聲請，在各刑之最長期（八
年）以上，各刑合併之刑期（十六年七月）以下，定其應執行刑
為有期徒刑十六年，固非無見。惟查，抗告人所犯原裁定：(一)附
表編號１至４所列四罪，前經台灣台中地方法院裁定定應執行有
期徒刑八年三月確定（九十七年度聲減字第六七九號）；(二)附表
編號５、６所列二罪，依序經原審法院判處有期徒刑七年二月及
有期徒刑一年一月（經原裁定減為有期徒刑六月又十五日）確定
，有各該裁判在卷可稽。上述(一)(二)二部分，如各自分別執行，總
計僅有期徒刑十五年十一月又十五日，原審未察，即就原裁定附
表所列六罪定應執行刑為有期徒刑十六年，顯較未裁定定應執行
刑前更不利於抗告人，其裁量權之行使，有違上述數罪併罰恤刑
之立法目的，自有未當。抗告意旨指摘原裁定不當，尚非全無理
由，應將原裁定撤銷，發回原法院更為適法之裁定。
據上論結，應依刑事訴訟法第四百十三條前段，裁定如主文。
中    華    民    國  九十八  年    六    月   十一   日
                      最高法院刑事第十庭
                          審判長法官  花  滿  堂
                                法官  黃  正  興
                                法官  陳  東  誥
                                法官  林  錦  芳
                                法官  洪  昌  宏
      本件正本證明與原本無異
                                      書  記  官
中    華    民    國  九十八  年    六    月   十五   日
                                                      K


司法院資訊處製作；財團法人民間司法改革基金會備份。
